【裁判字號】    92,簡上,35
【裁判日期】    920825
【裁判案由】    過失傷害
【裁判全文】
臺灣新竹地方法院刑事判決                          九十二年度簡上字第三五號
    上  訴  人  臺灣新竹地方法院檢察署檢察官
    上  訴  人
    即  被  告  乙○○
右列上訴人因被告過失傷害案件，不服本院新竹簡易庭中華民國九十二年三月三日九
十一年度竹交簡字第二九八號簡易判決（聲請簡易判決處刑書案號：九十一年度偵字
第六三七號）提起上訴，本院第二審合議庭判決如左：
    主  文
原判決撤銷。
乙○○因過失傷害人，處有期徒刑參月，如易科罰金，以參佰元折算壹日。
    事  實
乙○○於民國九十年十月二十六日二十一時許，駕駛車號ＪＲ－七七一二號自小客車
，沿新竹市○○○路往牛埔路方直行，於行近新竹市○○○路與頂埔路交岔路口前，
本應注意汽車行駛在設有分向限制線（按即雙黃實線）之雙向二車道路段時，雙向禁
止超車、跨越或迴轉，且不得駛入對向之車道內，且依當時天氣晴朗、光線為夜間有
照明、道路形態為直路、路面乾燥無缺陷、無障礙物、視距良好等情，又無不能注意
之情事，竟疏於注意，駕車超越分向限制線駛入對向車道，而迎面撞擊適行駛在對向
車道，反方向往萬家福方向直行，由甲○○所駕駛之車號ＧＱ六－四六０號機車，致
甲○○人車倒地，而受有左股骨、脛骨腓骨開放性骨折、左姆指、中指骨折、左大腿
撕裂傷、左眼眼窩底骨折等嚴重傷害。
    理  由
甲、認定犯罪構成要件事實所憑之證據及其認定之理由：
  壹、證據：
    （一）被告除否認超越雙黃線外，其餘犯罪事實均自白在卷。
    （二）告訴人即被害人陳雨憔之指訴。
    （三）證人丙○○、吳嘉憲、周韋伶、蔡明勳之證言。
    （四）新竹市警察局第三分局酒道路交通事故證明書、道路交通事故調查報告表
          現場圖、談話紀錄表、事故現場照片六張。
    （五）南門綜合醫院診斷證明書二紙、行政院退除役官兵輔導委員會台北榮民總
          醫院診斷證明書六紙。
  貳、認定之理由：
    一、被告與告訴人於右揭時地發生車禍，並致告訴人因此受有左股骨、脛骨腓骨
        開放性骨折、左姆指、中指骨折、左大腿撕裂傷、左眼眼窩底骨折等嚴重傷
        害，而有相當因果關係，業據被告自承在案，且有右開證據在卷足資佐證，
  堪信為真實。
    二、查據道路交通事故調查表所載，當時天氣晴朗、光線為夜間有照明、道路形
        態為直路、路面乾燥無缺陷、無障礙物、視距良好等情節以觀，被告應無不
        能注意之情事。
        次查，據道路交通事故調查報告表事故現場圖所示，被告所駕駛之自用小客
        車，係靜止於對向車道已超越斑馬線一點六公尺之交叉路口內；其煞車痕跡
        全長九點七公尺均在對向車道內，起點在對向車道距離雙黃線零點九公尺，
        止於對向車道距離雙黃線零點一尺，靠近斑馬線的位置；告訴人騎乘機車之
        倒地位置則在對向交岔路口內，距離斑馬線約一點八公尺，車頭完全與機車
        原行車方向呈一百八十度相反的方向，機車刮地痕長約六點二公尺，均在其
        原正常行駛之車道內（按即被告之對向車道），距離快慢車道分道線最遠處
        僅零點八公尺等情，顯見本件車禍發生時，被告應已跨越雙黃線，而行駛至
        對向車道內，於發現告訴人之機車時，方緊急煞車（按煞車痕跡均在對向車
        道可證），惟乃與告訴人發生撞擊，致告訴人人車倒地（按機車刮地痕亦在
        被告車向之對向車道內），且與告訴人所述經過情節及被告於當日交通事故
        談話紀錄表所自承情形均相符，應堪認定係事實。按雙黃實線設於路段中，
        用以分隔對向車道，並雙向禁止超車、跨越或迴轉；又汽車在雙向二車道行
        駛時，在劃有分向限制線（按即雙黃實線）之路段，不得駛入來車之車道內
        ，道路交通標誌標線號誌設置規則第一百四十九條第一項第八款、道路交通
        安全規則第九十七條第二款分別定有明文。被告駕駛汽車自應注意上述規定
        ，並能注意而不注意，致發生本件車禍，依刑法第十四條第一項之規定，其
        過失傷害人之行為應堪認定。
    三、綜上各情，本件事證明確，被告犯行堪以認定。
乙、對上訴人即被告所辯不採納之理由：
  壹、上訴意旨略以：
  （一）當時伊駕車行駛於快車道時，乃告訴人於對向快車道急速騎乘機車致發生擦
        撞，驚慌之虞始將方向盤向左方轉動，致告訴人所騎乘之機車跟著汽車向左
        方移動後始撞上其汽車之擋風玻璃，其並未跨越雙黃線超車。
  （二）原判決認為被告不符合自首要件，惟車禍發生後，其趕緊請路人報警，並保
        持現場原樣，等候警員到場處理，應符合自首之要件。
  貳、不採納之理由：
    一、被告雖辯稱其並未跨越雙黃線云云，惟此部分業據本院於右述理由說明甚詳
        ，被告所辯顯不足採信。
    二、按對於未發覺之罪自首而受裁判者，減輕其刑，刑法第六十二條前段定有明
        文。再自首以對於未發覺之罪投案而受裁判為要件，如案已發覺，則被告縱
        有投案陳述自己犯罪之事實，亦祇可謂為自白，不能認為自首，最高法院二
        十六年上字第四八四號判例參照。而本件肇事係路過之學生陳虹君向警方報
        案，業據證人即處理本件事故之員警丙○○，以及當日與陳虹君同行之吳嘉
        憲、周韋伶、蔡明勳等到庭證述綦詳，本件犯罪於被告在現場向警員說明案
        情前，即已被有偵查犯罪職權之公務員所知悉，則被告雖仍留置現場，而有
        自首之意，惟已難符合前述自首之要件。
    三、上訴人即被告執此提起上訴，均無理由。
丙、論罪部分：
    核上訴人因過失傷害人之身體，所為係犯刑法二百八十四條第一項前段之罪。
丁、科刑審酌：
  一、爰審酌被告左列事項，量處如主文所示之刑：
  （一）被告係過失無犯罪動機。
  （二）犯罪時無特定目的。
  （三）犯罪時未受到刺激。
  （四）駕車過失超越雙黃線，違規情節較重。
  （五）從事美容，有正當工作，生活狀況良好。
  （六）無前科紀錄，品行尚佳。
  （七）學歷為高中，智識程度尚可。
  （八）與被害人素不相識。
  （九）致被害人陳雨憔受有左股骨、脛骨腓骨開放性骨折、左姆指、中指骨折、左
        大腿撕裂傷、左眼眼窩底骨折等嚴重傷害。
  （十）犯罪後飾詞否認犯罪，並無悔意，態度不佳。
  二、被告主刑宣告部分符合刑法第四十一條第一項之規定，應依法諭知易科罰金之
      折算標準。
戊、原審以被告犯行事證明確而予論罪科刑，認事用法得當均無任何違誤，惟被告過
    失情節較重，且造成告訴人前述嚴重之傷害；事後復飾詞否認犯罪，態度不佳，
    原審量處被告拘役五十九日，如易科罰金，以參佰元折算一日，稍有過輕，公訴
    人執此而提起上訴，為有理由，自應由本院將原審判決撤銷並予以改判如主文所
    示。
據上論斷，依右開法條及刑事訴訟法第四百五十五條之一第三項、第三百六十九條第
一項前段、第三百六十四條、第二百九十九條第一項前段，罰金罰鍰提高標準條例第
一條、第二條，判決如主文。
本案經檢察官鍾曉亞到庭執行職務。
中      華      民      國    九十二    年      八      月    二十五    日
                              臺灣新竹地方法院刑事第二庭
                                審判長法官  王  銘  勇
                                        法官  高  敏  俐
                                        法官  陳  健  順
右正本證明與原本無異。
本件不得上訴。
                                  書  記  官  陳  進  楷
中    華    民    國   九十二    年    九    月     二     日
附錄論罪科刑法條：
刑法第二百八十四條：
因過失傷害人者，處六月以下有期徒刑、拘役或五百元以下罰金，致重傷者，處一年
以下有期徒刑、拘役或五百元以下罰金。


司法院資訊處製作；財團法人民間司法改革基金會備份。
